【裁判字號】    94,簡上,674
【裁判日期】    950329
【裁判案由】    給付租金
【裁判全文】
臺灣臺北地方法院民事判決             94年度簡上字第674號
    上  訴  人  全台通小客車租賃股份有限公司
    法定代理人  甲○○
    訴訟代理人  乙○○
    被  上訴人  丙○○
上列當事人間請求給付租金事件，上訴人對於中華民國九十四年
九月二十七日本院臺北簡易庭九十四年度北簡字第二五八六二號
第一審判決，提起上訴，本院於九十五年三月十五日言詞辯論終
結，判決如下：
    主  文
上訴駁回。
第二審訴訟費用由上訴人負擔。
    事實及理由
壹、程序方面：按訴狀送達後，原告不得將原訴變更或追加他訴
    。但減縮應受判決事項之聲明者、請求之基礎事實同一者，
    不在此限；訴之變更、追加或提起反訴，非經他造同意，不
    得為之。民事訴訟法第四百三十六條之一第三項準用第四百
    四十六條第一項、第二百五十五條第一項第二款、同條項第
    三款有明文規定。經查，上訴人於原審請求新台幣（下同）
    一百十九萬元之折舊補償金，嗣於民國九十五年一月十日具
    狀縮減請求金額為七十二萬五千元，上訴人減縮其應受判決
    事項之聲明，揆諸前揭規定，應予准許。再者，所謂請求之
    基礎事實同一，係指變更或追加之訴與原訴之主要爭點有其
    共同性，各請求所主張之利益在社會生活上可認係屬同一或
    關連之紛爭，而就原請求之訴訟及證據資料，於繼續審理時
    ，在相當程度範圍內具有同一性或一體性，得期待於後請求
    之審理予以利用，俾先後兩請求得在同一程序中一併解決，
    避免重複審理者，自屬之。查上訴人於原審起訴時係依系爭
    租賃契約第七條第三款請求折舊補償金，嗣於九十五年二月
    二十一日上訴補充理由狀中追加系爭租賃契約第七條第一款
    為其請求權基礎，上訴人雖為訴之追加，但兩造所爭執均在
    於被上訴人應否給付折舊補償金於上訴人之事實，揆諸前開
    規定，於法並無不合，應予准許。
貳、實體方面：
一、上訴人於原審起訴主張：被上訴人丙○○係訴外人威伯股份
    有限公司（下稱威伯公司）之負責人，渠於九十二年八月十
    八日以威伯公司之名義，向上訴人承租九十二年份賓士廠牌
    Ｅ二四○，車牌號碼：ＤＤ二七九二號小客車乙輛，租賃期
    間三年，並以被上訴人擔任連帶保證人，茲有雙方簽訂之車
    輛租賃契約為憑。被上訴人並以威伯公司名義開立分期租金
    票據，期間自九十二年八月二十二日起至九十五年八月二十
    一日止，共分三十六期，約定以每月二十二日繳付八萬五千
    元，作為租金之給付。詎料於九十二年八月二十二租期開始
    後，威伯公司僅兌現首期票款，隔月二十二日之租金票據即
    因拒絕往來而遭退票，上訴人旋即終止租賃契約並請求被上
    訴人交還租賃車輛，惟被上訴人置之不理，雖該車後經上訴
    人輾轉出售予他人，惟上訴人仍受有損害，爰依租賃契約第
    七條第三款折舊補償金之規定，請求被上訴人應連帶給付未
    繳租金總和百分之四十，即一百十九萬元等語。被上訴人則
    以系爭租賃契約是上訴人方面主動終止契約，而非被上訴人
    解約等語，資為抗辯。
二、本件原審駁回上訴人對被上訴人折舊補償金之請求。上訴人
    全部聲明不服，求為廢棄之判決。被上訴人則聲明請求判決
    駁回上訴。
三、兩造不爭執之事實：上訴人係威伯公司負責人，渠於九十二
    年八月十八日以威伯公司名義向被上訴人承租九十二年份賓
    士廠牌Ｅ二四○，車牌號碼：ＤＤ二七九二號小客車乙輛，
    租賃期間三年，並以被上訴人擔任連帶保證人，被上訴人並
    以威伯公司名義開立分期租金票據，期間自九十二年八月二
    十二日起至九十五年八月二十一日止，共分三十六期，約定
    以每月二十二日繳付八萬五千元，作為租金之給付。於九十
    二年八月二十二租期開始後，威伯公司僅兌現首期票款，隔
    月二十二日之租金票據即因拒絕往來而遭退票，上訴人旋即
    終止租賃契約。又兩造對車輛租賃契約書、支票暨退票理由
    單、存證信函等資料之真正均不爭執。
四、本件上訴人主張依系爭租賃契約第七條第一款之「其他應付
    款項」及第三款之規定，被上訴人應給付上訴人七十二萬五
    千元折舊補償金，被上訴人則以上訴人之上開主張，不符合
    系爭租賃契約之規定而拒絕給付，是本件之爭點，厥為上訴
    人究竟可否依照系爭租賃契約第七條第一款之「其他應付款
    項」、第三款之規定，向被上訴人請求折舊補償金；經查：
    系爭租賃契約第七條第三款係規定「租賃期間除經出租人書
    面同意外，承租人不得中途解約，但承租人如同意繳付下列
    約定之折舊補償金，並將租賃車輛歸還出租人者不在此限」
    ，顯然依系爭租賃契約第七條第三款之規定，承租人即訴外
    人威伯公司繳付折舊補償金，並將租賃車輛歸還上訴人後，
    始可於租賃期間屆滿前解除契約，申言之，上訴人得請求承
    租人即訴外人威伯公司給付折舊補償金，係以訴外人威伯公
    司欲於租賃期間屆滿前與被上訴人解除契約為條件；而查，
    本件上訴人係以訴外人威伯公司未履行給付租金之義務，進
    而終止系爭租賃契約，此為兩造所不爭執，則依上開租賃契
    約第七條第三款之規定，既非訴外人威伯公司於租賃期間屆
    滿前解除契約，訴外人威伯公司自無依上開租賃契約第七條
    第三款之規定，給付折舊補償金予上訴人之義務；再者，上
    訴人主張以系爭租賃契約第七條第一款之「其他應付款項」
    作為訴外人威伯公司應給付折舊補償金之依據云云；惟觀之
    上開系爭租賃契約第七條第三款已明訂，訴外人威伯公司僅
    於系爭租賃期間屆滿前解除契約，始須對上訴人給付折舊補
    償金，顯見，兩造間針對折舊補償金之約定，已有以上開租
    賃契約第七條第三款之規定，作為其請求之依據；否則，兩
    造間斷不必於系爭租賃契約第七條第一款之外，另就折舊補
    償金之部分，於該契約第七條第三款為特別約定；何況該租
    賃契約第七條第一款之「其他應付款項」，若所指係包含折
    舊補償金在內，亦須被上訴人有該當上開租賃契約第七條第
    三款之規定，始有給付上訴人折舊補償金之義務，而本件訴
    外人威伯公司如前述依該租賃契約第七條第三款之規定，既
    無給付折舊補償金予上訴人之義務，則上訴人自亦無從依上
    開租賃契約第七條第一款之規定，請求訴外人威伯公司給付
    折舊補償金，從而，上訴人請求連帶保證人即被上訴人給付
    折舊補償金，自無理由。
五、綜上所述，上訴人主張被上訴人應給付七十二萬五千元之折
    舊補償金，委無可採。原審判決駁回上訴人之請求，並無不
    合，上訴意旨仍執前詞指摘原判決不當，求予廢棄改判，為
    無理由，應予駁回。
參、本件事證已經明確，兩造其餘陳述或主張與本件判決結果無
    違或無涉，不另一一論述。
肆、據上論結，本件上訴為無理由，依民事訴訟法第四百三十六
    條之一第三項、第四百四十九條第一項、第七十八條，判決
    如主文。
中    華    民    國  九十五  年    三    月  二十九  日
                  民事第五庭  審判長  法  官  翁昭蓉
                                      法  官  林鳳珠
                                      法  官  蔡世祺
以上正本係照原本作成。
本判決不得上訴。
中    華    民    國  九十五  年    三    月  二十九  日
                                      書記官  黃媚鵑


司法院資訊處製作；財團法人民間司法改革基金會備份。
